臺灣板橋地方法院民事裁定　　　　　　　 100年度破字第27號
聲　請　人　梁金鐘即實瑞金屬有限公司清算人
代　理　人　黃忠律師
上列當事人間聲請宣告實瑞金屬有限公司破產事件，本院裁定如
下：
    主    文
聲請駁回。
聲請程序費用由聲請人負擔。
    理    由
一、本件聲請意旨略以：聲請人為實瑞金屬有限公司（下稱實瑞
    公司）清算人，實瑞公司因經營不善，無法繼續營業，已於
    民國93年11月4 日解散，聲請人就任清算人後，即依公司法
    第84條規定執行清算事務，於清算期間，債權人申報債權計
    有財政部台灣省北區國稅局三重稽徵所營利事業所得稅及營
    業稅本稅為新台幣（下同）3,224,172 元、罰鍰為4,018,69
    0 元，新加坡星展銀行股份有限公司為580,419 元，另尚欠
    賴青龍2 個月工資及資遣費99,000元、林仕凡2 個月工資及
    資遣費66,000元，共計7,988,281 元，惟清算人檢查實瑞公
    司之剩餘資產尚餘85萬元，顯已不足清償其債務，為此依法
    聲請宣告實瑞公司破產等語。
二、按破產，對債務人不能清償債務者宣告之。又財團費用及財
    團債務，應先於破產債權，隨時由破產財團清償之；破產宣
    告後，如破產財團之財產不敷清償財團費用及財團債務時，
    法院因破產管理人之聲請，應以裁定宣告破產終止，破產法
    第57條、第97條、第148 條分別定有明文。蓋破產制度乃在
    使陷於經濟上困境之債務人，無法以其自身清償能力對全部
    債權人清償時，得透過法院介入，強制債務人將其全部財產
    依一定變價分配程序，使全體債權人公平受償、獲得滿足，
    並使債務人得由債務中脫身之程序，其中由債務人全部財產
    所構成之破產財團，即為破產債權得否公平受償、破產程序
    得否進行之重要依據，倘債務人確無絲毫財產可組成破產財
    產，或破產財團雖勉強組成，然該財產尚不足清償破產財團
    之費用及財團債務，縱使予以宣告破產，破產債權人亦無法
    透過破產程序而受有清償之機會，即無進行破產程序之必要
    。又按債務人之資產已不足清償稅捐等優先債權，他債權人
    更無受償之可能，倘予宣告破產，反而須優先支付破產財團
    之管理、分配所生之費用及破產管理人之報酬等財團費用，
    將使破產財團之財產更形減少，優先債權人即稅捐機關之債
    權減少分配或無從分配，其他債權人更無在破產程序受分配
    之可能，顯與破產制度之本旨不合（最高法院98年度第4次
    民事會議決議可資參照）。
三、本件聲請人所提實瑞公司財產狀況說明書雖記載實瑞公司目
    前資產為現金85萬元，惟查：實瑞公司早於93年11月4 日經
    經濟部經授中字第09332988550 號函核准解散，93年10月12
    日即經全體股東選任聲請人為清算人，業經本院調閱實瑞公
    司之公司卷。然聲請人遲至96年7 月11日始向本院呈報清算
    人，而所提出者，為96年6 月20日之股東選任同意書，且聲
    請人於該呈報清算人事件，迄未依本院96年8 月6 日補正通
    知函提出實瑞公司之資產負債表、財產目錄等，業經本院調
    取本院96年度司字第267 號呈報清算人卷。則實瑞公司果僅
    有資產現金85萬元，當無長達4 年餘仍無法於上開事件提出
    之理。再經本院於本件命聲請人提出實瑞公司確有資產現金
    85萬元結果，聲請人所提出者，竟為代理人黃忠律師於華南
    商業銀行忠孝東路分行之存摺影本，上載100 年12月5 日有
    85萬元之款項匯入，並主張該款項即為實瑞公司之現金資產
    ，然其上並未記載匯款人為何人。且財政部台灣省北區國稅
    局三重稽徵所以100 年12月15日北區國稅三重四字第100001
    5869號函檢送本院實瑞公司93年12月31日製作之資產負債表
    影本、清算後資產負債表影本各1 紙，其上記載該公司資產
    部分僅有現金29,545元，有上開資料附卷可稽，與聲請人本
    件所提出者，明顯不符。是聲請人於本件所提實瑞公司之財
    產狀況說明書是否實在，顯非無疑。
四、再者，聲請人主張實瑞公司積欠賴青龍2 個月工資及資遣費
    99,000元、林仕凡2 個月工資及資遣費66,000元，合計165,
    000 元一節，就工資部分，依勞動基準法第28條第1 項規定
    ，固有最優先受清償之權。惟經本院調取本院99年度司重勞
    簡調字第56號給付薪資卷結果，實瑞公司（由黃忠律師為代
    理人）於99年10月6 日已與賴青龍、林仕凡達成調解，同意
    於99年10月6 日當日給付賴青龍99,000元及利息、林仕凡66
    ,000元及利息，並有上開調解筆錄影本附卷可稽。另經本院
    發函向賴青龍、林仕凡函詢實瑞公司是否有依上開調解筆錄
    給付之結果，其2 人皆未於期限內回覆。然賴青龍、林仕凡
    既願於99年10月6 日當庭與實瑞公司達成調解，同意實瑞公
    司於當日給付欠款，則如賴青龍、林仕凡當日未收到實瑞公
    司之給付，豈會同意與實瑞公司成立調解，且於本院函詢時
    ，其等亦未回覆表示未收到款項。參以賴青龍、林仕凡於上
    開事件主張其等於87、89年間受雇於實瑞公司，於91年8 、
    9 月間公司以準備歇業為由停止僱用，而積欠其等上開款項
    ，是上開欠款顯係發生於91年9 月以前。然依前開財政部台
    灣省北區國稅局三重稽徵所檢送本院之實瑞公司93年12月31
    日製作之資產負債表影本、清算後資產負債表影本各1 紙，
    其上「應付款項」科目記載為0 元。因此，難認實瑞公司所
    陳報之上開債權仍然存在。
五、而依財政部台灣省北區國稅局三重稽徵所100 年12月15日北
    區國稅三重四字第1000015869號函，實瑞公司尚欠之稅捐（
    不含利息）即高達7,280,447 元，足認實瑞公司之資產已不
    足以清償稅捐等優先債權，即顯無財產足以構成破產財團甚
    明，是本件倘遽予宣告實瑞公司破產，除無法負擔財團費用
    及財團債務，而使破產程式不能繼續外，亦使債權人之債權
    （含稅捐債權）不能清償，更徒增破產程式及費用之浪費，
    依照首揭說明，本件難認有進行破產程序之實益。從而，聲
    請人聲請宣告實瑞公司破產，應予駁回。
六、依破產法第5 條，民事訴訟法第95條、第78條，裁定如主文
    。
中    華    民    國   100    年    12    月    20    日
                  民事第一庭    法  官  黃信樺
以上正本係照原本作成
如對本裁定抗告須於裁定送達後10日內向本院提出抗告狀，並應
繳納抗告費新台幣1000元整。
中    華    民    國   100    年    12    月    20    日
                                書記官  李佳靜